臺灣高等法院刑事判決　　　　　　　　　　　　　九十一年度上易字第一七二三號
　　上　訴　人
　　即　被　告　乙○○
　　指定辯護人　本院甲○辯護人
右上訴人因竊盜案件，不服台灣板橋地方法院九十一年度易字第一三０號，中華民國
九十一年三月二十二日第一審判決（起訴案號：台灣板橋地方法院檢察署九十年度偵
字第一七一九六號、第一七五六九號），提起上訴，本院判決如左：
    主  文
上訴駁回。
    事  實
一、乙○○前因賭博案件，經臺灣板橋地方法院以八十七年度易字第三七三號判處有
    期徒刑六月確定，於民國八十七年十月七日以易科罰金執行完畢；又於八十八年
    間因竊盜案件，經臺灣板橋地方法院以八十八年度易字第二二九三號判處有期徒
    刑四月確定，同年復因竊盜案件，經臺灣臺北地方法院以八十八年度訴字第四九
    號判處拘役五十日確定，上開竊盜案件所處有期徒刑及拘役經接續執行，於八十
    九年三月二十四日執行完畢（拘役部分不構成累犯）。其意圖為自己不法之所有
    ，於九十年十月九日十四時許，在位於臺北縣泰山鄉○○路○段三八八巷二號之
    羽田超市商店內，竊得丁○○所有之價值新臺幣（下同）三千一百九十六元之白
    蘭氏燕窩四盒，及價值一千七百零七元之蘇格蘭約翰走路黑牌威士忌三瓶，並藏
    置於所攜帶之背包內。得手後甫步出該商店大門，即為該商店負責人丁○○發現
    報警查獲。
二、乙○○於九十年十月十四日二十二時許，至位於臺北縣中和市○○街十六號一樓
    由丙○○所經營之小吃店，詢問丙○○是否知悉緬甸同鄉梅姓女子之事，丙○○
    答稱不知，乙○○即心生不滿，揚言若知悉而不告知，將讓丙○○吃不消等語，
    以此等加害生命、身體、財產之事恐嚇丙○○後離去，使丙○○心生畏懼，致生
    危害於安全；然乙○○仍心有未甘，旋即返回，並基於上開恐嚇之接續犯意，持
    其所有之機油罐，將其內之機油倒入丙○○所經營上開小吃店鐵捲門上之信箱孔
    內，並以其所有之打火機點燃紙張著火後塞入信箱孔，以此加害生命、身體、財
    產之事，而對丙○○為恐嚇，使丙○○心生畏懼，致生危害於安全。丙○○於店
    內見狀乃立即將著火之紙張拍出信箱孔外，嗣警據報前來查獲，並扣得乙○○所
    有之機油瓶及打火機各乙個。
二、案經臺北縣政府警察局新莊及中和分局報告臺灣板橋地方法院檢察署檢察官偵查
    起訴。
    理  由
一、右揭竊盜之犯罪事實，業據被告乙○○於偵訊及原審審理時坦承不諱，核與證人
    丁○○於警訊中證述互核一致，復有贓物認領保管單乙紙附卷可稽（見九十年偵
    字第一七一九六號偵查卷第十頁），被告之自白與事實相符，自得採為犯罪認定
    之依據，被告於本院審理時改稱：伊係喝醉酒，不知做了什麼云云，無非卸責之
    詞，不足採信，本件被告竊盜犯行事證明確，堪予認定。
二、被告乙○○固坦認於事實欄二所示時地找人，惟否認有何恐嚇犯行，辯稱：丙○○對伊之詢問答稱不知其人後，伊即騎車離去至興南夜市喝酒，嗣再騎車行經臺
    北縣中和市○○街時，即為人攔下，而其手上之油漬係因其機車剎車不靈，伊加
    以鎖緊時而沾染云云。經查：
  (一)被告乙○○於九十年十月十四日二十二時許，至位於臺北縣中和市○○街十六號
    一樓由丙○○所經營之小吃店，詢問丙○○是否知悉緬甸同鄉梅姓女子之事，丙○○答稱不知，乙○○即揚言若知悉而不告知，將讓丙○○吃不消等語後離去；
    未幾其又返回該處，將機油倒入丙○○所經營上開小吃店鐵捲門上之信箱孔內，
    並以打火機點燃紙張著火後塞入信箱孔，丙○○於店內見狀乃立即將著火之紙張
    拍出信箱孔外等事實，業據被害人丙○○於警訊及偵查中均供述綦詳，復有卷附
    現場相片六幀及扣案打火機、機油罐各乙個可資佐證（見九十年偵字第一七五六
    九號偵查卷第六頁背面及第七頁、第二九頁至三三頁、第十頁及第十二頁至十五
    頁）。
  (二)被告雖否認犯行，並以前開情詞置辯，惟查：
    1.被告於偵查中自承確有向被害人丙○○表示如知道梅姓女子消息而不說的話就
      要讓其吃不消等語（參九十年度偵字第一七五六九號偵查卷第三十頁），雖其
      旋即改異所供，辯稱並無為此等言詞云云，然其供述前後反覆，所為辯解之真
      實性已值存疑。
    2.被告遭查獲時雙手均有油漬，此有卷附相片二幀可稽（見九十年偵字第一七五
      六九號偵查卷第十四頁），並為被告所不否認。雖被告在原審尚辯稱手上之油
      漬係因其要弄鬆機車之剎車而沾染云云，然其於警訊及偵查中則均稱係因剎車
      不靈而加以鎖緊所致（見上開偵查卷第四頁背面、第二十一頁背面），其此部
      分先後之供述相異，已難取信於人。且證人即至現場查獲之員警吳孟儒在偵查
      及原審審理中均明確證稱被告當時手上的油漬與扣案的機油罐及門上留下來的
      機油相同，並非調整剎車所留下，扣案之打火機上亦有殘留之機油，且現場亦
      未發現有被告騎乘之機車等語（見上開偵查卷第五十七頁、第五十八頁及原審
      卷第二七頁至二八頁），足認被告所辯並非實在。
    3.被害人雖未目睹係何人灌入機油及投入點火之紙張，然依其供述：「我發現有
      火苗時立即打開鐵捲門，便看到他（按指被告）在店門口，手上並沾有倒在信
      件孔的機油，並加速離開現場。」、「我看到黏的物體流下，就靠近信箱孔看
      ，火就塞進來，我立即拍出去，鐵門立刻拉開，看到尤（即被告）大步走離開
      。」、「‧‧‧我是被灌機油後立即開門，只看到他，路上連路人都沒有，也
      沒有其他任何人。」（見上開偵查卷第六頁背面、第三十頁、第三十二頁）。
      是以綜合被害人在發現機油灌入後立即開門即見被告在外向外速離去，且現場
      並無他人在場，而被告手上沾染之油漬又與鐵捲門上及現場之機油罐與打火機
      上之機油相同等情事相互以參，實堪認定灌入機油並引燃紙張投入之人即為被
      告無訛。
    4.據上，被告所為置辯，或有先後不一之瑕疵，或與證人吳孟儒之證述相左，顯
      屬圖卸之詞，不足採信，而應以被害人丙○○所為之指述較為可採。
  (三)被告對被害人丙○○告稱若知悉梅姓女子之消息而不說的話要讓其吃不消等語，
    客觀上為加害他人生命、身體及財產之言詞，並已使被害人丙○○心生恐懼，此
    經被害人丙○○陳明在卷。而被告以機油罐入鐵捲門之信箱孔，並投入點燃之紙
    張，雖因機油燃點甚高無因此而燃燒之虞，然已足使一般之人於乍見此等情形時
    產生心理上極大之驚恐而引致恐懼，顯為加害生命、身體、財產等惡害通知之手
    段，並已致生危害於安全。綜上所述，本件事證明確，被告恐嚇危害安全之犯行
    堪予認定。
二、核被告乙○○所為，係犯刑法三百二十條第一項之竊盜罪及同法第三百零五條之
    恐嚇危害安全罪。其先後以言詞及灌機油投入點燃紙張之方式為恐嚇之行為，客
    觀上雖有二個自然之行為，然其行為時間密接，並係基於同一之恐嚇犯意接續所
    為，在法律評價上應認為係一個行為而為接續犯，僅論以一罪。其所犯上開竊盜
    及恐嚇危害安全二罪，犯意各別，行為互殊，應予分論併罰。又被告前因賭博案
    件，經法院判處有期徒刑六月確定，於八十七年十月七日以易科罰金執行完畢；
    又於八十八年間因竊盜案件，經法院判處有期徒刑四月確定，同年復因竊盜案件
    ，經臺灣臺北地方法院以八十八年度訴字第四九號判處拘役五十日確定，上開竊
    盜案件所處有期徒刑及拘役經接續執行，於八十九年三月二十四日執行完畢（拘
    役部分不構成累犯），此有臺灣高等法院檢察署刑案紀錄簡覆表附卷足參，其於
    五年以內再犯本件最重本刑為有期徒刑以上之罪，為累犯，應依刑法第四十七條
    之規定加重其刑。原審法院適用刑法第三百二十條第一項、第三百零五條、第四
    十七條、第四十一條第一項前段、第二項、第五十一條第五款、第三十八條第一
    項第二款、罰金罰鍰提高標準條例第一條前段、第二條，審酌被告有多次犯罪紀
    錄，素行非佳，且前已有兩次竊盜前科，竟仍再為行竊，顯見並無悛悔之意，惡
    性非淺，而僅因被害人之回答未如其意即為恐嚇，犯罪動機亦殊值可議，並其所
    使用之犯罪手段、造成之危害及犯罪後之態度等一切情狀，分別量處被告竊盜罪
    部分有期徒刑六月，恐嚇危害安全罪部分有期徒刑五月及諭知易科罰金之標準，
    並定其應執行之刑，復說明扣案打火機乙個係被告所有之物，已據其在警訊中陳
    述明確（見上開偵查卷第四頁背面），至於扣案機油罐乙個被告雖否認為其所有
    之物，然機油並非可隨地任意拾得之物，被告既能持至被害人之店並灌入信箱孔
    中而耗費之，顯見其就該罐機油有使用處分之權，堪認為其所有之物；而上開扣
    案物品均為被告本件恐嚇犯罪所使用之物，應依刑法第三十八條第一項第二款之
    規定併為沒收之諭知，經核並無不合。被告上訴意旨仍執陳詞否認有灌油、點火
    之恐嚇行為，屬無理由，上訴應予駁回。
三、公訴意旨另認被告於被害人之信箱孔中灌機油並投入點火紙張之行為，尚構成刑
    法第一百七十三條（起訴書誤載為第一百七十一條）第三項、第一項之放火未遂
    罪，惟機油係添加於引擎之中，作為引擎運轉時機件潤滑防止磨損之用途，因而
    需具有耐高溫之性質，其燃點甚高，以一般之方式尚難以引燃，此為社會一般週
    知之事實，被告既能駕乘機車，就此自亦無不知之理。從而其主觀上亦應有投入
    點燃之紙張尚不足以使機油引燃之認識，足認被告在被害人之信箱孔中灌以機油
    再投入點燃紙張之目的，即非在於放火燒燬建築物，而僅意在以此方式造成被害
    人之恐懼，單純為恐嚇之手段而已。是以被告此行為既不具放火罪之主觀犯意，
    自無該罪之成立，惟此部分公訴人認與前開經論科之恐嚇危害安全罪部分有一行
    為觸犯數罪名之想像競合犯關係，爰不另為無罪之諭知，併此敘明。
據上論斷，應依刑事訴訟法第三百六十八條，判決如主文。
本案經檢察官王安明到庭執行職務。
中      華      民      國    九十一    年      七      月    三十      日
                              台灣高等法院刑事第七庭
                                  審判長法  官  吳  啟  民
                                        法  官  林  瑞  斌
                                        法  官  蘇  隆  惠
右正本證明與原本無異。
不得上訴。
                                        書記官  周  素  秋
中      華      民      國     九十一   年      七      月     三十     日
附錄：本案論罪科刑法條全文
中華民國刑法第三百零五條
以加害生命、身體、自由、名譽、財產之事，恐嚇他人致生危害於安全者，處二年以
下有期徒刑、拘役或三百元以下罰金。
中華民國刑法第三百二十條
意圖為自己或第三人不法之所有，而竊取他人之動產者，為竊盜罪，處五年以下有期
徒刑、拘役或五百元以下罰金。
意圖為自己或第三人不法之利益，而竊佔他人之不動產者，依前項之規定處斷。
前二項之未遂犯罰之。
